臺灣臺中地方法院刑事判決
111年度易字第1456號
公  訴  人  臺灣臺中地方檢察署檢察官
被      告  林晟光




上列被告因竊盜案件，經檢察官提起公訴（111年度偵字第25375
號），被告於本院準備程序中就被訴事實為有罪之陳述，本院改
以簡式審判程序審理，判決如下：
    主    文
林晟光犯毀越安全設備竊盜罪，累犯，處有期徒刑拾月；未扣案
之犯罪所得新臺幣貳拾萬元及監視器主機壹台，均沒收，如全部
或一部不能沒收或不宜執行沒收時，追徵其價額。
    犯罪事實
一、林晟光前因竊盜、毒品等案件，先後經法院定其應執行之刑
    各為有期徒刑3年8月、8年6月、8月，嗣上開罪刑，接續執
    行，於民國106年11月27日縮短刑期假釋，迄110年6月11日
    縮刑假釋期滿，視為已執行完畢。　　
二、詎其猶不思悛悔改過，竟意圖為自己不法之所有，於111年4
    月18日凌晨2時49分許，自臺中市○○區○○路00號「六扇門」
    火鍋餐廳後門，以推開後門上方輕鋼架之方式攀爬侵入店內
    ，接續自櫃檯處竊取收銀機內之現金新臺幣（下同）20萬元
    ，再以自備鑰匙破壞餐廳內之辦公室門鎖，再進入辦公室內
    竊取監視器主機1台得手。嗣店長劉佳凱發現遭竊乃報警處
    理，經警方調閱相關監視器攝錄影像比對分析，始循線查悉
    上情。
三、案經劉佳凱訴由臺中市政府警察局霧峰分局報請臺灣臺中地
    方檢察署檢察官偵查起訴。
    理    由
一、按除被告所犯為死刑、無期徒刑、最輕本刑為3 年以上有期
    徒刑之罪或高等法院管轄第一審案件者外，於刑事訴訟法第
    273 條第1 項程序進行中，被告先就被訴事實為有罪之陳述
    時，審判長得告知被告簡式審判程序之旨，並聽取當事人、
    代理人、辯護人及輔佐人之意見後，裁定進行簡式審判程序
    ；除簡式審判程序、簡易程序及第376 條第1 款、第2 款所
    列之罪之案件外，第一審應行合議審判，刑事訴訟法第273
    條之1 第1 項、第284 條之1 分別定有明文。本件被告林晟
    光所犯係死刑、無期徒刑、最輕本刑為3 年以上有期徒刑或
    高等法院管轄第一審案件以外之罪，並於本院行準備程序時
    就被訴事實為有罪之陳述，本院依前揭規定，裁定改行簡式
    審判程序，先予敘明。
二、上開犯罪事實，迭據被告於警詢及本院審理時，均坦承不諱
    ，核與證人劉佳凱於警詢時證述之情節大致相符，並有員警
    職務報告、道路及現場監視器錄影畫面翻拍照片、車輛詳細
    資料報表、車輛借用約定承諾切結書、現場照片等在卷可稽
    ，足認被告之自白應與事實相符。從而，本件事證明確，被
    告上開犯行洵堪認定。
三、按刑法第321條第1項第2款所謂毀越門扇係指毀越住宅、店
    舖或其他建築物 (包括公寓、大廈內之各住戶或店舖) 之門
    扇而言，至住戶內隔間各臥房之門扇縱裝有司畢靈鎖或其他
    自動鎖亦屬安全設備而非該條款所稱之門扇（最高法院75年
    度台上字第873號判決意旨參照）；又所謂「其他安全設備
    」，指門扇牆垣以外，依通常常觀念足認防盜之一切設備而
    言。如電網、門鎖、以及窗戶等是。至於已經入大門室內之
    住宅或建築物內部諸門，不論是房間門、廚房門、通往陽台
    之落地鋁製玻璃門，則應認係「其他安全設備」（司法院73
    年7月7日（73）廳刑一字第603號研究意見參照）。次按，
    刑法第321條第1項第1款規定：侵入住宅或有人居住之建築
    物、船艦或隱匿其內而犯之者；第2款規定：毀越門扇、牆
    垣或其他安全設備而犯之。對照觀之，第1款僅以住宅、有
    人居住之建築物、船艦作為行為之客體；第2款則未限定行
    為客體為住宅或有人居住之建築物、船艦，而係以安全設備
    作為行為客體。考其立法目的，應係考量被害人已花費勞力
    、金錢設置防盜之安全設備，以保護私人財物，行為人肆意
    加以毀越，可責難性更高。是以，第2款之行為客體，應不
    限於住宅或有人居住之建築物、船艦，而可及於住宅、建築
    物、船艦以外其他保護財物之安全設備。且若認第1、2款行
    為之客體相同，限於住宅、有人居住之建築物，則第1、2款
    僅行為人侵害之手段不同而已。而第2款之毀越亦屬侵入之
    態樣，與第1款的加重竊盜罪難以區隔，而有疊床架屋之虞
    ，故本款之門扇、牆垣應不限於住宅或建築物特有之防護設
    施，所謂「安全設備」，解釋上，亦不必類比建築物之門扇
    、牆垣，而應從其文義與立法目的出發，解釋其應有之範圍
    （許澤天著刑法各論㈠第65頁參照）。即本款所謂「安全設
    備，指依社會通常觀念，認為足作為防盜之設備而言」（最
    高法院25 年上字第4168號、55年台上字第547號判例同此意
    旨），並不限定於住宅、建築物相關之安全設備。現行德國
    刑法第243條第1 項第1款規定：毀越阻止他人進入之設備，
    爬入、以偽造鑰匙或其他非常規性之開啟工具侵入建築物、
    辦公或營業處所或其他封閉空間，或隱匿其內而犯之，成立
    加重竊盜罪（林東茂主編：德國刑法翻譯與解析第522頁參
    照）。我國刑法係繼受德國法制，則德國刑法之規定，自可
    供我國立法解釋之參考（臺灣高等法院暨所屬法院107年11
    月21日107年法律座談會決議意旨參照）。查本件餐廳後門
    上方的輕鋼架，兼具隔絕防閑作用，被告自該處攀爬侵入餐
    廳內，自該當踰越安全設備之加重構成要件；又被告持自備
    鑰匙破壞餐廳內部辦公室構成門一部之門鎖，啟門入室行竊
    ，揆諸首揭實務見解，刑法第321條第1項第2款之適用，已
    無須限於住宅或建築物特有之防護設施，亦無須限定於與住
    宅、建築物相關之安全設備，此部分即應成立毀壞安全設備
    之構成要件。
四、核被告所為，係犯刑法第321條第1項第2款之毀壞、踰越安
    全設備竊盜罪。按數行為於同時同地或密切接近之時地實施
    ，侵害同一之法益，各行為之獨立性極為薄弱，依一般社會
    健全觀念，在時間差距上，難以強行分開，在刑法評價上，
    以視為數個舉動之接續施行，合為包括之一行為予以評價，
    較為合理，則屬接續犯，而為包括之一罪（最高法院86年台
    上字第3295號判例參照）；本件被告於同一密接之時間、空
    間，接續竊取被害人之物，侵害同一被害人之財產法益，應
    論以接續犯之實質上一罪。
五、按刑法第47條第1 項規定：「受徒刑之執行完畢，或一部之
    執行而赦免後，5 年以內故意再犯有期徒刑以上之罪者，為
    累犯，加重本刑至二分之一。」有關累犯加重本刑部分，不
    生違反憲法一行為不二罰原則之問題。惟其不分情節，基於
    累犯者有其特別惡性及對刑罰反應力薄弱等立法理由，一律
    加重最低本刑，於不符合刑法第59條所定要件之情形下，致
    生行為人所受之刑罰超過其所應負擔罪責之個案，其人身自
    由因此遭受過苛之侵害部分，對人民受憲法第8 條保障之人
    身自由所為限制，不符憲法罪刑相當原則，牴觸憲法第23條
    比例原則。於此範圍內，有關機關應自本解釋公布之日起2 
    年內，依本解釋意旨修正之。於修正前，為避免發生上述罪
    刑不相當之情形，法院就該個案應依本解釋意旨，裁量是否
    加重最低本刑。司法院釋字第775 號解釋著有明文。次按，
    構成累犯之前科事實存在與否，雖與被告是否有罪無關，但
    係作為刑之應否為類型性之加重事實，實質上屬於「準犯罪
    構成事實」，對被告而言，與有罪、無罪之問題有其相同之
    重要性，自應由檢察官負主張及實質舉證責任。衡諸現行刑
    事訴訟法，雖採行改良式當事人進行主義，但關於起訴方式
    ，仍採取書面及卷證併送制度，而構成累犯之前科事實，類
    型上既屬於「準犯罪構成事實」，檢察官自得依刑事訴訟法
    第264條第2項、第3 項之規定，於起訴書記載此部分事實及
    證據，並將證物一併送交法院。又證據以其是否由其他證據
    而生，可區分為原始證據及派生證據。被告前案紀錄表、刑
    案資料查註紀錄表係由司法、偵查機關相關人員依憑原始資
    料所輸入之前案紀錄，並非被告前案徒刑執行完畢之原始證
    據，而屬派生證據。鑑於直接審理原則為嚴格證明法則之核
    心，法庭活動藉之可追求實體真實與程序正義，然若直接審
    理原則與證據保全或訴訟經濟相衝突時，基於派生證據之必
    要性、真實性以及被告之程序保障，倘當事人對於該派生證
    據之同一性或真實性發生爭執或有所懷疑時，即須提出原始
    證據或為其他適當之調查（例如勘驗、鑑定），以確保內容
    之同一、真實；惟當事人如已承認該派生證據屬實，或對之
    並無爭執，而法院復已對該派生證據依法踐行調查證據程序
    ，即得採為判斷之依據（最高法院111年度台上字第3143號
    判決意旨參照）。查本件被告前因竊盜、毒品等案件，先後
    經法院定其應執行之刑各為有期徒刑3年8月、8年6月、8月
    ，嗣上開罪刑，接續執行，於106年11月27日縮短刑期假釋
    ，迄110年6月11日縮刑假釋期滿，視為已執行完畢等情，有
    臺灣高等法院被告前案紀錄表、臺灣臺中地方檢察署刑案資
    料查註紀錄表在卷可憑，本院於審理時業已將前揭被告前案
    紀錄表（所載前案資料及執行完畢日期均與偵查卷附刑案資
    料查註紀錄表相同），提示予被告閱覽及表示意見，踐行文
    書證據之調查程序，被告對於本件犯行係於假釋期滿後5年
    內再犯，乃合於累犯之要件，並不爭執乙節，亦有卷附筆錄
    可佐（見本院卷第77、85頁），是其於徒刑之執行完畢後，
    5 年內故意再犯本案有期徒刑以上之罪，為累犯；本院復審
    酌被告相同類型之竊盜犯罪，一犯再犯，並非一時失慮、偶
    然之犯罪，足見行為人有其特別惡性，且前罪之徒刑執行無
    成效，其對於刑罰之反應力顯然薄弱，為兼顧社會防衛之效
    果，以助其重返社會，揆諸首揭大法官解釋意旨，自應予以
    加重其刑。
六、爰審酌被告正值青壯年，不思以正當途徑掙取金錢，圖以不
    勞而獲之方式獲取財物，犯罪動機及目的均非良善，復以毀
    壞、踰越安全設備之方式竊盜財物，對被害人之人身安危及
    財產之危害，與社會秩序安寧之維護，具有潛在威脅，惡性
    較普通竊盜更為重大，且前有多項竊盜前科，有臺灣高等法
    院被告前案紀錄表附卷可稽，堪認其對於他人之物，欠缺財
    產權之尊重，法治觀念實屬淡薄，其一犯再犯，顯見上開刑
    罰，實難收警惕之效，本非不得予以嚴懲；惟斟酌被告犯後
    尚知坦承犯行，態度良好，有效節省司法資源，兼衡被害人
    所受之損害等一切情狀，量處如主文所示之刑，以資懲儆。
七、按犯罪所得，屬於犯罪行為人者，沒收之。但有特別規定者
    ，依其規定；前二項之沒收，於全部或一部不能沒收或不宜
    執行沒收時，追徵其價額；犯罪所得已實際合法發還被害人
    者，不予宣告沒收或追徵。刑法第38條之1 第1 項、第3 項
    、第5 項分別定有明文。又宣告前二條之沒收或追徵，有過
    苛之虞、欠缺刑法上之重要性、犯罪所得價值低微，或為維
    持受宣告人生活條件之必要者，得不宣告或酌減之。刑法第
    38條之2第3項亦定有明文。經查，本件被告所竊得之現金20
    萬元及監視器主機1台，均未據扣案，亦未實際合法發還被
    害人，爰依上開規定，宣告沒收之，於全部或一部不能沒收
    或不宜執行沒收時，追徵其價額；至自備鑰匙部分，未據扣
    案，亦無證據證明現尚存在，復不具有任何刑法重要性，爰
    不予以諭知沒收或追徵。
據上論斷，應依刑事訴訟法第299條第1項前段（依判決格式簡化
原則，僅引用程序法條文），判決如主文。
本案經檢察官蔣志祥提起公訴，檢察官劉世豪到庭執行職務。
中　　華　　民　　國　　111 　年　　9 　　月　　26　　日
                  刑事第十一庭  法  官  戰諭威
以上正本證明與原本無異。
如不服本判決應於收受判決後20日內向本院提出上訴書狀，並應
敘述具體理由；其未敘述上訴理由者，應於上訴期間屆滿後20日
內向本院補提理由書（均須按他造當事人之人數附繕本）「切勿
逕送上級法院」。
告訴人或被害人如不服判決，應備理由具狀向檢察官請求上訴，
上訴期間之計算，以檢察官收受判決正本之日起算。 
                                書記官  譚系媛
中　　華　　民　　國　　111 　年　　9 　　月　　26　　日

附錄論罪科刑法條：
中華民國刑法第321條：
犯前條第1項、第2項之罪而有下列情形之一者，處6月以上5年以
下有期徒刑，得併科50萬元以下罰金：
一、侵入住宅或有人居住之建築物、船艦或隱匿其內而犯之。
二、毀越門窗、牆垣或其他安全設備而犯之。
三、攜帶兇器而犯之。
四、結夥三人以上而犯之。
五、乘火災、水災或其他災害之際而犯之。
六、在車站、港埠、航空站或其他供水、陸、空公眾運輸之舟、
    車、航空機內而犯之。
前項之未遂犯罰之。